臺灣高雄地方法院民事裁定
108年度消債清字第107號
聲  請  人  陳貞鈺即陳樺玉即陳玉緞即詹陳玉緞
0000000000000000

0000000000000000

代  理  人  洪千琪律師
上列當事人因消費者債務清理事件聲請清算，本院裁定如下：
    主  文
聲請人陳貞鈺即陳樺玉即陳玉緞即詹陳玉緞自民國一百零八年七
月二十九日下午四時起開始清算程序。
命司法事務官進行本件清算程序。
    理  由
一、本件聲請意旨略以：伊無力清償債務，曾向本院聲請前置調
    解，因無還款能力而於民國108年5月8日調解不成立，因聲
    請人有不能清償債務或有不能清償之虞，復未經法院裁定開
    始清算程序或宣告破產，爰依法聲請准予裁定清算等語。
二、按「債務人不能清償債務或有不能清償之虞者，得依本條例
    所定更生或清算程序，清理其債務。」消費者債務清理條例
    第3條定有明文。衡以消費者與金融機構間債之關係之發生
    ，係依契約自由原則及相互間之信賴為基礎，此為社會經濟
    活動得以維繫及發展之重要支柱，債務人經濟窘迫，固不應
    任其自生自滅，債權人一方之利益，仍不能因之摒棄不顧。
    是債務人於協商程序中，自應本於個人實際財產及收支狀況
    ，依最大誠信原則，商討解決方案。如終究不能成立協商，
    於聲請更生或清算時，法院審酌上開條文所謂「不能清償或
    有不能清償之虞」，自宜綜衡債務人全部收支、信用及財產
    狀況，評估是否因負擔債務，而不能維持最基本之生活條件
    ；所陳報之各項花費，是否確屬必要性之支出；如曾有協商
    方案，其條件是否已無法兼顧個人生活之基本需求等情，為
    其判斷之準據。
三、經查：
  ㈠聲請人所主張上開事實，業據其提出債權人清冊（108年度司
    消債調字第156號卷，下稱調卷，第4頁）、財產及收入狀況
    說明書（調卷第5頁）、財政部高雄國稅局106年及107年度
    綜合所得稅各類所得資料清單及總歸戶財產查詢清單（調卷
    第10至12頁、本案卷第23頁）、財團法人金融聯合徵信中心
    前置協商專用債權人清冊（調卷第14至15頁）、信用報告（
    調卷第17頁）、收入切結書（調卷第18頁）、存摺（調卷第
    19至21頁、本案卷第24至25頁）、勞工保險被保險人投保資
    料表（調卷第22頁）、自願職保被保險人投保資料表（調卷
    第23頁）、戶籍謄本（調卷第45頁）、商業保險投保資料查
    詢結果表（本案卷第27頁）等在卷可參。
  ㈡次查，聲請人於106年及107年度申報所得分別為147,063元（
    高雄市私立華莘托嬰中心薪資所得）、0元，惟其自陳聲請
    清算前2年內即自106年4月1日起至108年2月28日止有華莘托
    嬰中心薪資所得共278,000元，名下有1990年出廠之福特六
    和汽車及1992年出廠之DAEWOO汽車各1部，勞工保險於99年1
    2月29日退保，並於103年10月領取勞保老年一次給付115,80
    6元，現每月領取勞保年金8,947元及國民年金277元，曾自1
    05年2月18日起至108年3月14日於高雄市私立華莘托嬰中心
    投保自願職保，原有中華郵政簡易人壽保單甫於108年6月20
    日解約領取139,782元。又聲請人現年66歲，前於高雄市私
    立華莘托嬰中心擔任托育人員，據華莘托嬰中心函覆之薪資
    明細表所載其107年總計領取146,900元（含各項補助、加班
    費及三節禮金），108年1月及2月各領取11,100元，嗣其陳
    稱因債權人執行扣薪乃遭托嬰中心終止僱傭契約，現無業，
    生活所需費用仰賴上開勞保給付每月共9,224元，其2名成年
    子女均未給付扶養費等情，此有上開綜合所得稅各類所得資
    料清單、財產歸屬清單、勞工保險被保險人投保資料表、中
    華郵政股份有限公司函、勞動部勞工保險局函、收入切結書
    、薪資明細表、自願職保被保險人投保資料表等在卷可參（
    調卷第10至12頁、第18頁、第22頁、本案卷第16至19頁、第
    38至40頁）。則在查無聲請人有其他收入來源之情形下，本
    院即以其切結現每月領取勞保給付9,224元作為核算其現在
    償債能力之基礎。
  ㈢關於聲請人個人日常必要支出部分，按債務人必要生活費用
    ，以最近一年衛生福利部或直轄市政府所公告當地區每人每
    月最低生活費一點二倍定之，本條例第64條之2第1項定有明
    文。本院參酌衛福部社會司所公告108年度高雄市最低生活
    費標準為13,099元，則聲請人每月生活所必需除有特殊情形
    並有證據證明者外，自宜以此數額之1.2倍即15,719元為度
    ，始得認係必要支出。又上開最低生活費用之標準，係照當
    地近1年平均每人消費支出60％，依其基準之家庭收支調查報
    告調查表格式示有關經常性支出之調查項目，其原即包括利
    息支出、食品、衣著、房租及水費、電費、醫療保健、交通
    、娛樂、教育等基本生活需求；因聲請人居住於其長子名下
    房屋，並於調解程序陳稱該房屋之房貸由長子及媳婦負責繳
    納，伊沒有辦法分擔房貸等語，故於計算聲請人個人每月必
    要生活費時，即應自前開已包括聲請人居住費用在內，扣除
    相當於房租支出所佔比例24.36％，俾免重複計列費用，而符
    公平之旨，則依此計算之結果，聲請人每月之必要生活費在
    不含居住費用之情形下，即應為11,890元【計算式：15,719
    －（15,719×24.36%）＝11,890】。
四、綜上所述，以聲請人現每月所得9,224元即可能出現超支情
    形，遑論尚有餘款可用於清償債務19,449,189元（參調卷第
    42頁）。此外，復查無聲請人有本條例第6條第3項、第8條
    或第82條第2項所定駁回清算聲請之事由存在，是聲請人聲
    請本件清算，為有理由，應予准許，爰命司法事務官進行本
    件清算程序。
五、依消費者債務清理條例第83條第1 項、第16條第1 項，裁定
    如主文。
中　　華　　民　　國　　108 　年　　7 　　月　　29　　日
                  民事庭　法　官　沈建興
以上正本係照原本作成。
本裁定不得抗告。
中　　華　　民　　國　　108 　年　　7 　　月　　29　　日
                          書記官  胡美儀